【裁判字號】    99,易,133
【裁判日期】    990331
【裁判案由】    贓物
【裁判全文】
臺灣屏東地方法院刑事判決               99年度易字第133號
公  訴  人  臺灣屏東地方法院檢察署檢察官
被      告  辛○○
            甲○○
            乙○○
            戊○○
上列被告因贓物等案件，經檢察官提起公訴（98年度偵字第2497
號、第3892號、第5070號、第6583），被告於準備程序就被訴事
實為有罪之陳述，本院合議庭裁定由受命法官獨任進行簡式審判
程序，並予判決如下：
    主  文
辛○○故買贓物，處有期徒刑肆月，減為有期徒刑貳月，如易科
罰金，以銀元佰元即新臺幣玖佰元折算壹日；又故買贓物，處
有期徒刑肆月，減為有期徒刑貳月，如易科罰金，以銀元佰元
即新臺幣玖佰元折算壹日；又故買贓物，處有期徒刑肆月，如易
科罰金，以新臺幣壹仟元折算壹日；又故買贓物，處有期徒刑肆
月，如易科罰金，以新臺幣壹仟元折算壹日。應執行有期徒刑拾
月，如易科罰金，以銀元佰元即新臺幣玖佰元折算壹日。
甲○○故買贓物，處有期徒刑月，減為有期徒刑壹月又拾伍日
，如易科罰金，以銀元即新臺幣玖佰元折算壹日。緩刑貳年。
乙○○故買贓物，處有期徒刑月，減為有期徒刑壹月又拾伍日
，如易科罰金，以新臺幣壹仟元折算壹日。緩刑貳年。
戊○○故買贓物，處有期徒刑月，如易科罰金，以新臺幣壹仟
元折算壹日。緩刑貳年。
    事  實
一、甲○○於民國93年10月或11月間某日（起訴書誤載為97 年
    10月或11月間，應予更正），因其所有之車牌號碼PHB-750
    號重型機車機車（引擎號碼GY6 D245635 號）老舊不堪使用
    ，而委由在屏東縣東港鎮○○路14號經營修車店之辛○○修
    理。辛○○為貪圖修理機車之差價，明知真實姓名年籍不詳
    之成年男子所販售之機車，為來路不明之贓物，竟仍基於故
    買贓物之犯意，在不詳地點處以新臺幣（下同）6,000 或7,
    000 元之代價，向該成年男子購得甫遭竊機車（所有權人係
    己○○，原名孫明華，引擎號碼SA25GD–111483、車牌號碼
    CM9-866 號之重型機車機車，於93年9 月30日，在屏東市○○路失竊），在其上址店內磨損己○○所有上開機車之引擎
    號碼、車身號碼、更換鎖座之方式予以掩飾後，再懸掛甲○○交付之上開重型機車PHB-750 號之舊車牌，然後再將之交
    付予甲○○。甲○○明知辛○○所交付之機車與原本之車輛
    迥不相同，顯係贓物，仍基於故買贓物之犯意，仍以新臺幣
    （下同）22,000元向辛○○買受。嗣於98年1 月20日20時45
    分，在屏東縣東港鎮○○路甲○○住處為警查獲，始知悉上
    情。
二、乙○○於95年7 月或8 月間某日（起訴書誤載為97年7 月或
    8 月間某日，應予更正），因其所有之車牌號碼PYB-222 號
    重型機車機車（引擎號碼GY6D801737號）老舊不堪使用，而
    委由在屏東縣東港鎮○○路14號經營修車店之辛○○修理。
    辛○○為貪圖修理機車之差價，明知真實姓名年籍不詳之成
    年男子所販售之機車，為來路不明之贓物，竟仍基於故買贓
    物之犯意，在不詳地點處以新臺幣（下同）6,000 或7,000
    元之代價，向該成年男子購得甫遭竊機車（所有權人係丁○○，原名為趙秋龍，引擎號碼SA25GD–147041、車牌號碼H9
    P-23 2號之重型機車，於95年7 月21日，在屏東市國仁醫院
    失竊），在其上址店內磨損丁○○所有上開重型機車之引擎
    號碼、車身號碼、更換鎖座之方式予以掩飾後，再懸掛乙○○所交付重型機車PYB-222 號之舊車牌，然後再將之交付予
    乙○○。乙○○明知辛○○所交付之機車與原本之車輛迥不
    相同，顯係贓物，仍基於故買贓物之犯意，仍以10,000元至
    20,000元向辛○○買受。嗣於98年5 月7 日11時30分，在南
    州鄉公所前為警查獲，始查悉上情。
三、劉吳麗卿（由檢察官另行偵查中）於97年3 月至4 月間某日
    ，因家中使用之車牌號碼PKF-623 號重型機車（引擎號碼4C
    W046863 號）車禍毀損嚴重不堪使用，而委由在屏東縣東港
    鎮○○路14號經營修車店之辛○○修理。辛○○為貪圖修理
    機車之差價，明知真實姓名年籍不詳之成年男子所販售之機
    車，為來路不明之贓物，竟仍基於故買贓物之犯意，在不詳
    地點處以6,000 或7,000 元之代價，向該成年男子購得甫遭
    竊機車（所有權人係丙○，於97年3 月21日，引擎號碼SA25
    GD-147041 、車牌號碼035-BJH 號機車，在屏東縣東港鎮○○路失竊），在其上址店內磨損將丙○所有上開重型機車之
    引擎號碼、車身號碼、更換鎖座之方式予以掩飾後，再懸掛
    劉吳麗卿交付之上開重型機車PKF-623 號之舊車牌，然後再
    將之交付予劉吳麗卿，而劉吳麗卿仍以10,000元之代價元向
    辛○○買受。劉吳麗卿旋即在東港鎮○○路18之ｌ號家中，
    交戊○○使用，戊○○明知劉吳麗卿所交付之之機車與原本
    之車輛迥不相同，顯係贓物，仍基於收受贓物之犯意，並以
    之代步使用。嗣於98年5 月19日14時40分，在上揭住處前為
    警查獲並當場扣得機車鑰匙1 支，始知悉上情。
四、王永信（另經不起訴處分確定）於97年4 月至5 月間，因其
    使用之車牌號碼OZX-033 號重型機車機車（所有權人為王永
    信之母王顏嬌，引擎號碼4CW-020582號）老舊不堪使用，而
    委由在屏東縣東港鎮○○路14號經營修車店之辛○○修理。
    辛○○為貪圖修理機車之差價，明知真實姓名年籍不詳之成
    年男子所販售之機車，為來路不明之贓物，竟仍基於故買贓
    物之犯意，在不詳地點處以6,000 或7,000 元之代價，向該
    成年男子購得甫遭竊機車（所有權人車主係庚○○，引擎號
    碼E368E-173659、車牌號碼2JS-359號機車，於97年9 月30
    日，在高雄市○○路與明華路口失竊），在其上址店內磨損
    上開庚○○所有失竊重型機車引擎號碼、車身號碼、更換鎖
    座之方式予以掩飾後，再懸掛王永信交付之上開重型機車OZ
    X-033 號之舊車牌，然後再將之交付予王永信。王永信明知
    辛○○所交付之機車與原本之車輛迥不相同，顯係贓物，仍
    基於故買贓物之犯意，仍以15,000元向辛○○買受。嗣於98
    年5 月14日11時40分，其騎乘上開機車，在王永信上開住處
    為警查獲，始知悉上情。
五、案經屏東縣政府警察局東港分局移送及臺灣屏東地方法院檢
    察署檢察官自動檢舉偵查起訴。
    理  由
一、本案被告辛○○、甲○○、乙○○、戊○○等人所犯贓物罪
    ，並非法定刑為死刑、無期徒刑或最輕本刑3 年以上有期徒
    刑之罪，亦非高等法院管轄第一審之案件，而被告於本院準
    備程式中就被訴事實為有罪之陳述，本院合議庭乃裁定由受
    命法官獨任進行簡式審判程式。又簡式審判程式之證據調查
    ，不受刑事訴訟法第159 條第1 項、第161 條之2 、第161
    條之3 、第163 條之1 及第164 條至第170 條規定之限制，
    刑事訴訟法第273 條之2 亦定有明文，故本件審理依該規定
    ，亦排除嚴格證據調查，併予敘明。
二、上揭犯罪事實，業據被告辛○○、甲○○、乙○○、戊○○
    於本院訊問時坦承不諱，核與被害人己○○、丁○○、許害
    、庚○○於警詢指訴其等上開重型機車遭竊取之情節（見警
    卷一第7 頁，警卷二第8 至9 頁、偵卷一第19頁、偵卷二第
    20 頁 、偵卷三第29頁，警卷三第6 至7 頁，警卷四第10至
    12頁、偵卷四第10頁，上開警卷、偵卷為簡稱詳見下列附表
    ）及證人王永信、劉吳麗卿於警詢、偵訊證述將機車交由被
    告辛○○修理等情節（見警卷四第6 至8 頁、偵卷四第12至
    14 頁 ，偵卷一第8 至9 頁、偵卷二第4 至5 頁、偵卷三第
    18至19頁、偵卷四第6 頁）大致相符，復有車輛尋獲電腦輸
    入單、失車資料各3 紙、車號查詢基本資料詳細畫面、贓物
    認領保管單各4 份、失竊重型機車車身號碼磨損照片等共68
    照片、扣押物品目錄表及扣押筆錄4 份、指認照片1 張等在
    卷可憑（警卷二第34頁、警卷三第15頁、警卷四第32、34頁
    警卷一第15頁、警卷二第30頁、警卷三第14頁、警卷四第30
    頁，警卷一第16頁、警卷二第28至29頁、警卷三第12至13頁
    、警卷四第28至31頁，警卷一第12頁、警卷二第35頁警卷三
    第11頁、警卷四第27頁，警卷一第17至27頁、警卷二第17至
    26頁、警卷三第24至29頁、警卷四第19至26頁，警卷一第8
    至10頁、警卷二第11至14頁、警卷三第8 至9 頁、警卷四第
    11至16頁、警卷第35頁）足見被告辛○○等4 人前揭自白，
    核與客觀事實相符，堪予採信。綜上，本件事證至臻明確，
    被告之犯行洵堪認定，應依法論科。
三、論罪科刑部分
(一)、新舊法比較：
 1.按行為後法律有變更者，適用行為時之法律。但行為後之法
   律有利於行為人者，適用最有利於行為人之法律，刑法第2
   條第1 項定有明文，茲因被告辛○○、甲○○2 人行為後，
   刑法於94年2 月2 日經總統公佈修正，並於95年7 月1 日施
   行，又關於量刑前之決定應適用法律階段，須綜合罪刑有關
   之共犯、未遂犯、想像競合犯、牽連犯、連續犯、結合犯，
   以及累犯加重、自首減輕暨其他法定加減原因（如身份加減
   ）等一切情形，綜其全部罪刑之結果而為比較後，始得依刑
   法第2條 第1 項之規定，決定應適用之構成要件、加重減輕
   事由等相關新舊法律，再依所決定適用之新舊法，依法量刑
   （最高法院24年度刑庭總會決議( 二) 、95年第8 次刑庭會
   議決議參照）。易言之，在量刑之前，即須先就構成要件、
   加重減輕事由等罪刑有關之相關規定，比較新舊法之規定後
   ，決定應適用新法或舊法。
   (1)按95年6 月14日經總統公佈增訂，且於同年7 月1 日施行
     之刑法施行法第1 條之1 規定：「中華民國94年1 月7 日
     刑法修正施行後，刑法分則編所定罰金之貨幣單位為新臺
     幣。94 年1月7 日刑法修正時，刑法分則編未修正之條文
     定有罰金者，自94年1 月7 日刑法修正施行後，就其所定
     數額提高為30倍。但72年6 月26日至94年1 月7 日新增或
     修正之條文，就其所定數額提高為3 倍」，故自95年7 月1
     日起，刑法第349 條第2 項之故買贓物罪，關於法定本刑
     之罰金刑部分，改以新臺幣為單位，關於罰金刑之科刑標
     準，修正後刑法第33條第5 款係規定「罰金：新臺幣1000
     元以上，以百元計」，而修正前同條款係規定「罰金：1
     元以上」之規定，是關於罰金最低本刑部分，修正後之規
     定較不利被告辛○○、甲○○，故依上開刑法第2 條第1
     項前段規定，就法定罰金刑部分，其2 人應適用修正前刑
     法第33條第5 款規定論處。
   (2)從而，本件綜合上開比較結果，認依修正前刑法對被告辛○○、甲○○較為有利，應適用修正前刑法即行為時刑法
     論處。
 2.另關於易科罰金或易服勞役等易刑處分及定執行刑等，既係
   於量刑後始應決定之事項，則自無從與量刑前所應適用之法
   律一併綜合比較。故此時縱有分別依新舊法而為適用之情形
   ，亦無不當或不法，爰就數罪併罰定應執行刑、易科罰金之
   標準等規定，比較新舊法如下：
   (1)易科罰金及其折算標準：按於94年1 月7 日刑法修正施行
     前犯併合處罰數罪中之一罪，且該數罪均符合第41條第1
     項得易科罰金之規定者，適用90年1 月4 日修正之刑法第
     41條第2 項規定，刑法施行法第3 條之1 第3 項  定有明
     文。依此，本件被告辛○○所犯4 故買贓物罪罪，事實欄
     一、(一)(二)所示部分在新法施行前，事實欄一(三)(四)在新法施
     行後，被告甲○○所犯事實欄一(一)所示部分係在新法修正
     後，上開所示各罪均符合刑法第41條第1 項得易科罰金之
     規定，自應適用修正前刑法第41條第2 項之規定，而得易
     科罰金。而95年7 月1 日施行之刑法第41條第1 項所定有
     期徒刑易科罰金之折算標準為「新台幣1,000 元、2,000
     元或3,000 元折算一日」；而修正前同條項所定之折算標
     準為銀元「1 元以上3 元以下折算1 日」，依82年2 月5
     日修正施行之罰金罰鍰提高標準條例第二條前段所定「依
     （修正前）刑法第41條易科罰金或第42條第2 項易服勞役
     者，均就其原定數額提高為100 倍折算1 日」，則舊刑法
     施行時，有期徒刑易科罰金之折算標準為「銀元100 元以
     上300 元以下」，依現行法規所定貨幣單位折算新臺幣條
     例第二條折算為「新台幣300 元以上9000 下 」。二者比
     較結果，仍以被告辛○○、甲○○行為時即修正前刑法所
     定折算標準為有利於被告，故適用修正前刑法第41條第1
     項前段規定，定其折算標準。
   (2)數罪併罰：又刑法第51條業於95年7 月1 日修正施行，修
     正前刑法第51條規定：「數罪併罰，分別宣告其罪之刑，
     依左列各款定其應執行者：」，其中第5 款規定：「宣告
     多數有期徒刑者，於各刑中之最長期以上，各刑合併之刑
     期以下，定其刑期。但不得逾20年。」；修正後刑法第51
     條第5 款則規定：「宣告多數有期徒刑者，於各刑中之最
     長期以上，各刑合併之刑期以下，定其刑期。但不得逾30
     年。」，經比較修正前、後之規定，修正後刑法第51條第
     5 款並無較有利於被告之情形，是被告辛○○自應依刑法
     第2 條第1 項前段之規定，適用95年7 月1 日修正施行前
     之刑法第51條第5 款規定。
   (3)緩刑：依最高法院95年5 月23日刑事庭第8 次會議，其中
     決議七認為：「犯罪在新法施行前，新法施行後，緩刑之
     宣告，應適用新法第74條之規定。」，故就緩刑部分，被
     告甲○○、應逕依修正後刑法第74條第1 、2 款規定。
（二）論罪科刑：
   1.核被告辛○○、甲○○、乙○○3 人所為，均係犯刑法第
     349 條第2 項之故買贓物罪、被告戊○○係犯同法第349
     條第1項 之收受贓物罪。又被告辛○○所犯前開4 罪間，
     犯意各別，罪名、行為且互殊，應予分論併罰。爰審酌被
     告辛○○、戊○○2 人均國中畢業，智識程度尚可，而乙○○則未曾受國民教育，及被告甲○○受有專科之教育程
     度，渠等自應端正品行，奮發向上，竟囿於貪圖小利而以
     低價故買贓物，既侵害被害人之財產權益，亦使被竊取之
     物難於追及或回復，助長竊風，已無足取，且缺乏對於他
     人財產權益應予尊重，不得恣意加以侵害等觀念，兼衡酌
     被告4 人所故買贓物之價值，及機車業經被害人己○○、
     丁○○、丙○、庚○○等人領回及其等犯罪後於本院準備
     程序均已坦承犯行，犯後態度尚可，衡以被告甲○○尚有
     稚兒亟待撫養，被告乙○○雙腳行動不便、被告戊○○已
     有正當工作等情，及其等犯罪手段、動機、造成之損害、
     等一切情狀分別量處如主文所示之刑，並諭知易科罰金之
     標準。另本件被告辛○○就事實欄一(一)(二)所示之犯行、及
     被告甲○○就事實欄一(一)所示之犯行、被告乙○○就事實
     欄一(二)所示之犯行犯罪時間係在96年4 月24日前，合於中
     華民國九十六年罪犯減刑條例之規定，且無同條例第5 條
     不得減刑規定之適用，復無同條例第3 條所列不予減刑之
     情形，是被告辛○○、甲○○、乙○○所犯上開各罪，自
     應依該條例第2 條第1 項第3 款、第7 條之規定，各減其
     刑期二分之一，並就被告辛○○4 罪部分定其應執行之刑
     ，復就宣告刑及定應執行刑部分均諭知易科罰金之折算標
     準，以資懲儆。
   2.再被告甲○○、乙○○、戊○○等3 人，5 年內均未曾因
     故意犯罪受有期徒刑以上刑之宣告，有臺灣高等法院被告
     前案紀錄表在卷可憑，其等因一時未遑深思熟慮，致罹刑
     章，經此罪刑宣告，應知所警惕而無再犯之虞，於本院坦
     承犯行深具悔意，有如前述，而上開被害人均表示對本案
     已無意見，此有本院公務電話記錄4 紙在卷可憑（見本院
     卷第28頁）本院因認其等所受宣告之刑，均以暫不執行為
     適當，俱併予宣告緩刑2 年，以勵自新。
據上論斷，應依刑事訴訟法第273 條之1 、第299 條第1 項前段
，刑法第2 條第1 項、第349 條第1 項、第2 項、第41條第1 項
前段、第51條第5 款、第74條第1 項第1 款，修正前刑法第41條
第1 項前段，刑法施行法第1 條之1 第1 項、第2 項前段，罰金
罰鍰提高標準條例第2 條（廢止前），中華民國九十六年罪犯減
刑條例第2 條第1 項第3 款、第7 條，判決如主文。
本案經檢察官潘國威到庭執行職務。
中    華    民    國    99    年    3     月    31    日
                  刑事第三庭    法  官  陳怡先
以上正本證明與原本無異。
如不服本判決應於收受判決後10日內向本院提出上訴書狀，並應
敘述具體理由；其未敘述上訴理由者，應於上訴期間屆滿後20日
內向本院補提理由書（均須按他造當事人之人數附繕本）「切勿
逕送上級法院」。
中    華    民    國    99    年    3     月    31    日
                                書記官  鍾小屏
附錄本案論罪科刑法條：
中華民國刑法第349 條（普通贓物罪）
收受贓物者，處3 年以下有期徒刑、拘役或5 百元以下罰金。
搬運、寄藏、故買贓物或為牙保者，處5 年以下有期徒刑、拘役
或科或併科1 千元以下罰金。
因贓物變得之財物，以贓物論。
■附表本判決引用警卷、偵卷簡稱之對照表
1.警卷一：即東警分偵字第0980004989號卷。
2.警卷二：即東警分偵字第0980010623號卷。
3.警卷三：即東警分偵字第0980008001號卷。
4.警卷四：即東警分偵字第0980014036號卷。
5.偵卷一：即98年度偵字第2497號卷。
6.偵卷二：即98年度偵字第5070號卷。
7.偵卷三：即98年度偵字第3892號卷。
8.偵卷四：即98年度偵字第6583號卷。

司法院資訊處製作；財團法人民間司法改革基金會備份。
